最高法院刑事判決　　　　　　　　　 111年度台上字第2981號
上　訴　人　楊千緯


選任辯護人　詹以勤律師
上列上訴人因違反毒品危害防制條例等罪案件，不服臺灣高等法
院中華民國111年3月15日第二審判決（110 年度上訴字第2187號
，起訴案號：臺灣新北地方檢察署109年度毒偵字第4923號，109
年度偵字第19437、24576、27139、30901號），提起上訴，本院
判決如下：
    主  文
上訴駁回。
    理  由
壹、得上訴第三審即販賣第二級毒品部分
  一、按刑事訴訟法第377 條規定，上訴於第三審法院，非以判
      決違背法令為理由，不得為之。是提起第三審上訴，應以
      原判決違背法令為理由，係屬法定要件。如果上訴理由書
      狀並未依據卷內訴訟資料，具體指摘原判決不適用何種法
      則或如何適用不當，或所指摘原判決違法情事，顯與法律
      規定得為第三審上訴理由之違法情形，不相適合時，均應
      認其上訴為違背法律上之程式，予以駁回。
  二、本件原審審理結果，認為上訴人楊千緯之犯行明確，因而
      維持第一審依行為時毒品危害防制條例第4條第2項規定論
      處上訴人犯販賣第二級毒品罪刑（累犯，處有期徒刑8 年
      ）部分之科刑判決，駁回上訴人關於此部分在第二審之上
      訴（上訴人被訴販賣第一級毒品及轉讓禁藥部分，經原審
      維持第一審諭知無罪之判決，駁回檢察官之第二審上訴後
      ，已告確定）。從形式上觀察，並無判決違法情形存在。
  三、上訴意旨略以：
    ㈠邱宥宸為虛偽陳述之危險大，憑信性不及一般人，自應有
      補強證據。民國109年（以下所載日期均指109年）3 月15
      日下午11時45分51秒之監聽譯文（下稱譯文）中，上訴人
      與邱宥宸並未相約見面，亦無上訴人已到達約定地點與邱
      宥宸見面之其他對話。至於邱宥宸於次（16）日上午2 時
      許再度致電上訴人稱：「這個不足內，半個而已」，其非
      向上訴人抱怨、反應未收受第二級毒品甲基安非他命（下
      稱安非他命或毒品），且無法排除上訴人實未依約交付，
      但邱宥宸故意以收到毒品之對話方式，誣陷上訴人；上訴
      人就此回應「怎麼可能」，雖未明確否認交付毒品，亦顯
      然對邱宥宸收到毒品乙事感到驚訝。以上譯文自不足為補
      強證據。其次邱宥宸曾有施用毒品之前案，雖可認其有購
      買毒品之需求或動機，但無從據以推論向上訴人購買本件
      毒品，該等前案紀錄亦不得為補強證據。
    ㈡依李雪滋於第一審之證述，可知其於偵查中所為不利上訴
      人之指述（本院按：即前述被訴販賣第一級毒品經法院判
      決無罪部分），經第一審法院勘驗訊問錄影光碟結果，確
      可能係因有員警在場或員警要求下，而為非基於自由意志
      之陳述。邱宥宸於警詢及偵查中是否有相同情形？邱宥宸
      或證人A1亦有相同情形而為不利上訴人之陳述，顯有所疑
      。原審未為必要之心證理由闡述，率以事證已明，而認無
      勘驗A1之偵訊光碟必要，自有未依證據認定事實之違誤。
  四、惟查：
    ㈠原審認上訴人販賣安非他命予邱宥宸之事實，係依憑邱宥
      宸之指述，及上訴人與邱宥宸間之譯文顯示3月16日上午2
      時29分許，上訴人與邱宥宸互相溝通見面地點後，於同日
      上午2 時39分許雙方有：「（邱）這個不足內，半個而已
      」、「（上訴人）怎麼可能」、「（邱）真的啦我現秤的
      ，含袋0.66阿，我可以拍照給你」、「（上訴人）我晚點
      打給你」之對話；同日3 時24分許另有：「（邱）我馬上
      要去樹林，那邊就減半個」、「（上訴人）恩恩好啦我再
      打給你」等對話。且上訴人並不否認其與邱宥宸間有上開
      通話，及邱宥宸有匯款新臺幣2000元至案內帳戶之事實；
      併同邱宥宸之施用毒品之前案紀錄，以及邱宥宸獲案時扣
      得之吸食器等證據資料，經綜合判斷結果，認為邱宥宸之
      指述可採。有關上訴人否認犯行辯稱：邱宥宸可能不滿上
      訴人未交付毒品而誣陷上訴人等語，亦說明不可採信之理
      由（見原判決第4、5頁）。核其論斷、說明，與卷內證據
      並無不合，亦無不依證據認定事實之違法情形。上訴意旨
      ㈠係就同一證據，依憑己意為不同之評價，而任意指摘，
      難認是合法之上訴第三審理由。
    ㈡當事人聲請調查之證據，須有調查之必要，若依原判決所
      為證據上之論斷，足認其證據調查之聲請，事實審法院縱
      予以調查，亦無從動搖原判決就犯罪事實之認定者，即不
      得以法院未予調查，而指為違法。關於上訴人之辯護人於
      原審聲請勘驗A1證人之偵訊光碟部分，原審以A1經檢察官
      認有保密必要，而依證人保護法第15條之規定隱匿其姓名
      及年籍資料；若予勘驗恐有暴露證人身分識別資料之虞；
      且此部分事證已臻明確，法院亦未援引A1之證述內容作為
      認定上訴人犯行之依據等由，認無調查之必要（見原判決
      第6、7頁）。且卷內譯文顯示，上訴人與邱宥宸於3 月15
      日下午11時2 分起（以下所載均為通話開始時間）即有疑
      似約定購買毒品及匯款到指定帳戶之相關之對話，其後，
      邱宥宸依上訴人之指示完成新臺幣2000元之匯款後即於 3
      月16日上午零時30分告知上訴人；自同日上午2時22分至2
      時29分間，雙方更有：「（上訴人）你找的到路嗎」、「
      （邱）我在○○路啦，○○○旁邊那條嗎？」、「（上訴
      人）嗯嗯彎進來就到了」、「（邱）你的路到底在哪幾號
      」、「（上訴人）000 號」、「（邱）我快到了」之對話
      ；惟邱宥宸於隨後之上午2 時39分即對上訴人稱「這個不
      足內，半個而已」，上訴人則回稱：「怎麼可能」（見10
      9年度偵字第19437號卷第171 頁）。邱宥宸於警詢時就其
      如何向上訴人購買安非他命，亦已指述明確（見同上卷第
      59頁以下）。則原判決綜合前述證據資料，認為上訴人販
      賣安非他命予邱宥宸之事證明確，且並未援用A1於檢察官
      訊問時陳述之內容，而認為無勘驗必要。核無濫用裁量職
      權之違法情形，自不能指為違法。
  五、依上說明，上訴人關於販賣第二級毒品部分之上訴，違背
      法律上之程式，應予駁回。
貳、不得上訴第三審部分
  一、按刑事訴訟法第376條第1項各款所規定之案件，經第二審
      判決者，除第二審法院係撤銷第一審法院所為無罪、免訴
      、不受理或管轄錯誤之判決，並諭知有罪之判決，被告或
      得為被告利益上訴之人得提起上訴外，其餘均不得上訴於
      第三審法院，為該項所明定。
  二、原判決就上訴人被訴犯施用第二級毒品及刑法第304條第1
      項強制罪部分，係維持第一審之科刑判決，駁回上訴人此
      部分在第二審之上訴，核屬刑事訴訟法第376條第1項第 1
      款不得上訴第三審法院之案件，自不得上訴於本院，上訴
      人猶就此部分提起上訴，為法所不許，應予駁回。
據上論結，應依刑事訴訟法第395條前段，判決如主文。
中    華    民    國   111    年    7     月    28    日
                  刑事第四庭審判長法  官  林  立  華  
                                  法  官  謝  靜  恒  
                                  法  官  王  敏  慧  
                                  法  官  李  麗  珠  
                                  法  官  林  瑞  斌  
本件正本證明與原本無異
                                  書記官
中    華    民    國   111    年    8     月    2     日